臺灣高雄地方法院民事判決　　　　　　100年度簡上字第312號
上　訴　人　陳蔡珠美
被上訴人　　林中一
上當事人間請求遷讓房屋等事件，上訴人對於民國100 年3 月31
日本院高雄簡易庭99年度雄簡字第2880號第一審簡易判決提起上
訴，經本院於100 年9 月30日言詞辯論終結，判決如下：
  主  文
上訴駁回。
第二審訴訟費用由上訴人負擔。
  事實及理由
一、被上訴人及訴外人林曾阿寶起訴主張：門牌號碼高雄市○○
    區○○街505 巷24弄2 號房屋（下稱系爭房屋）為被上訴人
    所有，並由被上訴人之母即訴外人林曾阿寶於92年7 月17日
    與上訴人就系爭房屋簽訂租賃契約（下稱系爭租約），雙方
    約定租賃期間自92年4 月13日起至同年11月13日止，每月租
    金新台幣（下同）4,000 元，租期屆滿後，因上訴人仍繼續
    占用系爭房屋並繳納租金，故雙方之租約即以不定期限之方
    式繼續存在，嗣上訴人自97年10月份起未依約繳納租金，被
    上訴人業已多次口頭向上訴人表明不再續租之意，並請求上
    訴人搬遷及給付積欠之租金，詎上訴人均置之不理，迄今仍
    無權占用系爭房屋，為此爰依民法所有物返還請求權及占有
    之物上請求權，訴請判令：上訴人應將系爭房屋遷讓返還予
    被上訴人。
二、上訴人則以：上訴人已給付租金至98年1 月14日止，僅積欠
    部分租金未付，而系爭房屋於颱風後會淹水，惟被上訴人拒
    不修繕，致上訴人受有損失，又被上訴人並未向國有財產局
    租用系爭房屋之基地，復自95年間起即未繳稅，況系爭租約
    係上訴人與訴外人林曾阿寶所簽訂，被上訴人並非系爭房屋
    所有人，亦非出租人，自無請求返還之權利，爰聲明求為判
    決：被上訴人之訴駁回。
三、原審審理結果，認訴外人林曾阿寶部分之請求不具權利保護
    要件，而被上訴人之請求則有理由，判決上訴人應將系爭房
    屋遷讓返還予被上訴人，訴外人林曾阿寶之訴駁回。上訴人
    不服提起上訴，除援用原審主張及陳述外，並補充：系爭租
    約係由上訴人與訴外人林曾阿寶所簽訂，被上訴人無權請求
    伊搬遷，又上訴人已承租系爭房屋6 、7 年，應有繼續承租
    之權利，並於本院聲明：(一)、原判決不利於上訴人之部分廢
    棄；(二)、上開廢棄部分被上訴人在第一審之訴駁回。被上訴
    人除援用原審之主張外，另補陳：上訴人租金僅繳納至97年
    9 月間止，97年10月起即未再繳納租金，而上訴人雖曾與訴
    外人林曾阿寶洽商自租金中抵扣其自行維修系爭房屋之費用
    ，惟上訴人從未提出任何維修單據，且系爭租約已終止，被
    上訴人自已不負維修之義務，上訴人之上訴均無理由，爰聲
    明求為判決上訴駁回。
四、兩造不爭執事項：
  (一)、系爭租約為上訴人與訴外人林曾阿寶所簽訂，上訴人現仍
      占有使用系爭房屋。
  (二)、被上訴人於98年3 月5 日寄發存證信函予上訴人，表示因
      上訴人積欠租金未繳，不再續租，並請求上訴人立即遷讓
      系爭房屋等語，而該存證信函業由上訴人於同月10日收受
      。
五、本院得心證之理由：
  (一)、上訴人固以被上訴人向國有財產局承租系爭房屋所在土地
      並未按時繳納地租及稅賦，是其就系爭房屋並無權利云云
      ，惟系爭房屋係由被上訴人於77年4 月5 日向訴外人沈義
      元所購買，並以上訴人名義申辦房屋稅籍登記乙節，此有
      買賣所有權移轉契約書、房屋稅籍證明書等件在卷可憑（
      見原審卷第6 頁、第51頁），是被上訴人確為系爭房屋之
      所有權人，並就系爭房屋有事實上處分權，應可認定。至
      被上訴人是否按時繳納地租或相關稅捐，此係其與基地出
      租人間之契約義務是否履行及有無積欠國家稅捐之問題，
      與其就系爭房屋之權利並無關連，上訴人此部分所辯，尚
      不足採。
  (二)、上訴人雖辯稱其就系爭房屋之租金已繳納至98年1 月14日
      ，而非被上訴人所主張之97年9 月間云云，惟其就已繳納
      97年10月至98年1 月租金乙節並未舉證以實其說，本院自
      難採信。又按代理人雖未以本人名義或明示以本人名義為
      法律行為，惟實際上有代理本人之意思，且為相對人所明
      知或可得而知者，自仍應對本人發生代理之效力，此即所
      謂之「隱名代理」（最高法院92年度台上字第1064號判決
      意旨參照），本件被上訴人雖於98年3 月5 日以自己之名
      義寄發存證信函向上訴人表示不再續租，並請求上訴人立
      即遷讓系爭房屋等語，惟上訴人明知系爭租約係由其與訴
      外人林曾阿寶所簽訂，並自承訴外人林曾阿寶曾於97年間
      要求其搬離系爭房屋等語（見原審卷第80頁），堪認其就
      該存證信函乃被上訴人代理訴外人林曾阿寶所為乙事，應
      屬可得而知，則依上開說明，被上訴人所發上開存證信函
      自仍應對訴外人林曾阿寶發生代理之效力，即訴外人林曾
      阿寶已對上訴人為終止契約之意思表示甚明，而本件上訴
      人既已積欠數期租金未為繳納，則被上訴人代理訴外人林
      曾阿寶對上訴人終止租約，自屬合法有效，是上訴人與訴
      外人林曾阿寶間之系爭租約業已合法終止，應可認定。
  (三)、本件被上訴人對上訴人與訴外人林曾阿寶簽訂系爭租約乙
      事均未曾異議，上訴人亦陳稱有時係由被上訴人代為收受
      租金等語在卷（見原審卷第55頁），且被上訴人嗣後復代
      理訴外人林曾阿寶寄發上開存證信函已如前述，足見被上
      訴人應已同意訴外人林曾阿寶出租其所有之系爭房屋甚明
      ，則於系爭租約存續期間，上訴人自得本於承租人之身分
      而合法占有系爭房屋，惟迨上訴人因積欠租金未繳納遭訴
      外人林曾阿寶終止租約後，上訴人即已無合法占用系爭房
      屋之權源，被上訴人本於所有權請求上訴人遷讓返還系爭
      房屋，自屬有據。
  (四)、綜上所述，被上訴人於系爭租約終止後，依所有權之法律
      關係請求上訴人遷讓返還系爭房屋，為有理由，應予准許
      。原審就上開應准許部分，認上訴人與訴外人林曾阿寶所
      簽訂之系爭租約，不得對抗被上訴人，而為上訴人敗訴之
      判決，理由雖有不同，惟結論並無二致，仍應予維持。上
      訴意旨指摘該部分原判決不當，求予廢棄改判，為無理由
      ，應予駁回其上訴。
六、本件事證已臻明確，兩造其餘主張、陳述及所提證據，經審
    酌與本院前揭判斷不生影響，毋庸再予審酌，併此敘明。
七、據上論結，本件上訴為無理由，依民事訴訟法第436 條之1
    第3項 、第449 條第2 項、第1項、第78條，判決如主文。
中    華    民    國   100    年    10    月    14    日
              民事第四庭審判長法  官  劉  定  安
                              法  官  林  岳  葳
                              法  官  謝  雨  真
正本係照原本作成。
本判決不得上訴。
中    華    民    國   100    年    10    月    14    日
                              書記官  解  景  惠